臺灣彰化地方法院刑事判決　　九十四年度訴字第四九八號
　　公　訴　人　臺灣彰化地方法院檢察署檢察官
　　被　　　告　乙○○
　　選任辯護人　洪主雯律師
上列被告因殺人未遂案件，經檢察官提起公訴（九十四年度偵字
第一一七二號)，本院判決如左：
    主    文
乙○○傷害人之身體，處有期徒刑玖月。
扣案之菜刀壹把沒收之。
      事  實
一、乙○○與甲○○係鄰居關係，雙方早因土地糾紛而不睦，於
　　民國九十四年二月三日十八時二十分許，乙○○飲酒後行經
    彰化縣大城鄉○○村○○路二三五巷十一號甲○○之住處門
    口，遇見自外返家之甲○○，乃上前質問甲○○為何拔除其
    所種植之樹薯，雙方一言不合爆發嚴重爭吵，乙○○憑藉酒
    意，除公然以「幹你娘」等侮辱性言詞辱罵甲○○外（公然
    侮辱部分未據告訴），並萌生普通傷害之犯意，以雙手拉住
    甲○○衣領，用拳頭搥打甲○○之身體，復為壯聲勢，返家
    自三合院大埕地上拿取菜刀一把，以右手持刀旋返回甲○○
    家門口，雙方繼續口角叫罵，進而拉扯互毆，致甲○○之左
    手手背於拉扯中遭劃傷數刀，受有左手背刀傷合併第二、四
    肌腱斷裂、第二掌骨部分骨傷之傷害，後經甲○○奮力將乙
    ○○推倒，該把菜刀始為甲○○之孫王文何奪下，乙○○仍
    賡續前開普通傷害之犯意，徒手朝甲○○之頭部毆打，嗣為
    據報前來處理之警員當場逮捕，並扣得乙○○所有之菜刀一
    把。
二、案經被害人甲○○訴由彰化縣警察局二林分局報請臺灣彰化
    地方法院檢察署檢察官偵查起訴。
    理  由
一、訊據被告乙○○固不否認有於前揭時、地，與告訴人甲○○
    互有嚴重口角，以「幹你娘」等穢語辱罵甲○○，並自住處
    三合院大埕地上拿取菜刀一把返回甲○○家門口，告訴人亦
    因之受有左手背刀傷合併第二、四肌腱斷裂、第二掌骨部分
    骨傷之傷害等事實，惟矢口否認涉有傷害犯行，辯稱：當時
    雙方互有拉扯，並罵髒話，拿菜刀只是要嚇唬甲○○，是在
    拉扯間不小心才傷到他，忘記有無動手毆打甲○○云云。惟
    查：上揭傷害事實，業據被告於偵訊及本院審理時，自白供
    承：伊一時氣憤才回家拿菜刀，於拉扯中割傷甲○○。伊那
    時有趨前毆打甲○○，但是力道不大，因為他們祖孫二人繼
    續罵伊等語在卷，且告訴人甲○○於警訊中，亦指陳：乙○
    ○是持他家裡面的菜刀將我砍傷，菜刀被奪走後，以空拳揮
    打我的頭部，直到警方到達時他還不停的毆打我等語，又於
    偵查中具結證稱：警察來的時候我躺在地上，他又繼續用手
    毆打等語甚詳，另經證人即目擊者林玉蕙、王文何及至現場
    處理之警員李敏祈到庭結證明確，且互核相符，足見被告確
    係於上揭時、地，因口角持刀割傷告訴人，復徒手毆打告訴
    人無訛。此外，亦有扣案之菜刀一把及財團法人彰化基督教
    醫院二林分院出具之診斷書二紙在卷可稽。綜上，顯見被告
    前揭所辯，係卸責之詞，不足採信。本案事證明確，被告犯
    行，堪以認定。
二、按本件公訴人認被告涉有殺人未遂之犯行，無非係以告訴人
    所陳被告要殺死我云云，及證人林玉蕙於警、偵訊中所證：
    乙○○說「我一刀就要殺死你」云云等為其論據，然查：(一)
    按殺人未遂與傷害之區別，應以加害時有無殺意為斷，而殺
    意之有無，不以兇器種類及傷痕之多少為絕對標準，亦不能
    因與被害人素不相識，原無宿怨，事出突然，即認為無殺人
    之故意。又被害人所受傷害之程度及部位，固不能據為認定
    有無殺人犯意之唯一標準，但被害人所受傷害之程度、部位
    ，及加害人之下手情形如何，於審究犯意方面，仍不失為重
    要參考資料。故認定被告是否有殺人犯意，自應審酌當時情
    況，視其下手之輕重、加害之部位等，以為判斷之準據，最
    高法院九十年度台上字第一八０八號、八十七年度台上字第
    四四九四號、七十九年度台上字第四四四九號判決意旨可資
    參照。(二)稽之證人林玉蕙於偵訊中，清楚結證稱：我沒有看
    到乙○○朝甲○○頭部砍；他有砍很多次，都是砍甲○○的
    手等語甚明。另證人即對告訴人實施手術治療之財團法人彰
    化基督教醫院二林分院醫師劉錦墻業證稱：（問：便條上所
    寫第二掌骨頭部有裂傷，另第二、四手指伸側肌腱有斷裂，
    不是致命傷，只是皮肉傷？）我認為傷口是利器劃傷而已，
    傷口深度很淺，有照片為證。因手掌背側肉很薄，所以稍微
    劃到就會傷到肌腱及骨頭，我不認為是重傷害，不會（影響
    ）他日後手的功能。（問：當時傷勢？）不曉得劃幾刀，有
    三個刀傷口，其中食指、無名指傷口平行，應是同一刀傷，
    食指下方（手背）是另一刀傷，傷口範圍不大，約一公分～
    三公分。（問：血流得多不多？）手部較會流血，但壓住就
    不會流了。（問：被害人食指、無名指同一刀傷，經你認為
    情況如何？）可能是在搶奪刀子時，不小心劃傷的。（問：
    造成被害人傷勢的情形？）這種菜刀是很利，又那麼大，如
    果砍到人傷勢會很嚴重，所以我認為以被害人傷勢而言，應
    是不小心劃到的，所以受傷部位只在肢體末端等語，顯見告
    訴人所受之傷勢，不需猛力即可造成，該等傷勢常見於一般
    銳器刀傷（如扣案之菜刀），並毋庸特殊施暴。且該受創處
    亦無重要血管經過，非屬一刀即可斃命之重害處。再者，本
    案被告與告訴人固因土地糾紛而不睦，惟當日僅因所種樹薯
    遭拔除而生有爭執，衡情被告實無萌生殺意欲置告訴人於死
    而行兇之理。縱被告曾出言稱：「我一刀就要殺死你」云云
    屬實，然參諸人於衝突爭執之際常有口出惡言之舉以觀，被
    告上開所陳，充其量亦係洩恨之詞而已，尚難以之遽認其有
    殺人之犯意。基上，被告於本案犯行之時，並無任何置人於
    死之殺人犯意，至為灼燃。從而，被告行為該當於傷害之犯
    行，並無疑義。
三、核被告所為，係犯刑法第二百七十七條第一項普通傷害罪。
    被告先持刀劃傷告訴人，再徒手毆打之行為，係基於一個傷
    害告訴人之犯意，侵害同一個法益，且時間密接，應為一個
    傷害罪之接續行為。公訴人雖認被告涉犯刑法第二百七十一
    條第二項、第一項之殺人未遂罪嫌，惟依上揭事證，被告應
    係基於傷害之犯意劃傷告訴人，是公訴人所認，容有未洽，
    然所起訴被告持刀劃傷並毆打告訴人之基本社會事實既屬同
    一，本院自應併予審究，並依法變更起訴法條為刑法第二百
    七十七條第一項之傷害罪。爰審酌被告因細故而起本件傷害
    之犯罪動機、目的、持刀傷人復毆打之手段、告訴人所受傷
    勢，暨被告事後尚未與告訴人和解，略以金錢彌補其一時莽
    撞所致告訴人損傷之犯罪後態度等一切情狀，量處如主文所
    示之刑，以示懲處。另扣案之菜刀一把係被告所有，且供為
    本案傷害犯行所用之物，已如前述，爰併予宣告沒收。
據上論斷，應依刑事訴訟法第二百九十九條第一項前段、第三百
條，刑法第二百七十七條第一項、第三十八條第一項第二款，罰
金罰鍰提高標準條例第一條前段，判決如主文。
本案經檢察官田德煙到庭執行職務。
中    華    民    國　  九十四  年   九   月   十三   日
                  刑事第一庭      審判長法官  洪志賢
                                      法  官  簡璽容
                                      法  官  周莉菁
以上正本證明與原本無異。
如不服本判決，應於判決送達後十日內向本院提出上訴狀（須附
繕本）。
告訴人或被害人對於判決如有不服具備理由請求檢察官上訴者，
其上訴期間之計算係以檢察官收受判決正本之日期為準。
                            書記官  黃　當　易
中    華    民    國　  九十四  年   九   月   十三   日
附錄本判決論罪科刑法條：
刑法第二百七十七條
傷害人之身體或健康者，處三年以下有期徒刑，拘役或一千元以
下罰金。
犯前項之罪，因而致人於死者，處無期徒刑或七年以上有期徒刑
，致重傷者，處三年以上，十年以下有期徒刑。
